臺灣彰化地方法院刑事判決　　　　　　　96年度易字第1170號
公　訴　人　臺灣彰化地方法院檢察署檢察官
被　　　告　甲○○
上列被告因詐欺案件，經檢察官提起公訴（96年度偵字第5277號
），本院依簡式審判程序判決如下：
    主    文
甲○○幫助意圖為自己不法之所有，以詐術使人將本人之物交付
，處有期徒刑肆月，如易科罰金，以新臺幣壹仟元折算壹日，減
為有期徒刑貳月，如易科罰金，以新臺幣壹仟元折算壹日。緩刑
貳年。
    事    實
一、甲○○為為智識健全之成年人，其雖預見提供金融帳戶存摺
    、金融卡（含密碼）、印章予他人使用，有遭他人利用作為
    詐欺取財工具之可能，仍不違其本意，於民國95年底某日，
    在位於臺中市○○○路之東京戀人公關公司內，交付所有之
    中華郵政股份有限公司臺北六張犁郵局帳號：000000000000
    00號帳戶存摺、印章、提款卡（含密碼）給真實姓名、年籍
    均不詳之已成年人使用，以此方式幫助上開姓名不詳之成年
    人實施普通詐欺取財犯行，供作幫助詐騙他人時提款、轉帳
    、匯款之用。而前揭姓名不詳之成年人取得上開甲○○之郵
    局帳戶存摺、印章、提款卡（含密碼）後，乃基於普通詐欺
    取財之為自己不法所有意圖，施用詐術，於96 年1月15日下
    午3時28 分前之某時許，撥打乙○○位於雲林縣崙背鄉羅厝
    村東興160-12號住處之電話，對乙○○佯稱乙○○中獎，倘
    無法前往臺北領獎，則可將獎品折合現金後領取之，惟乙○
    ○領款前須先為匯款云云，致乙○○陷於錯誤，依指示於同
    日下午3時28 分許，在雲林縣崙背鄉郵局，匯款新臺幣（下
    同）91,000元入甲○○所有之上開郵局帳戶。嗣因乙○○發
    現受騙，報警處理，始循線查獲。
二、案經臺北市政府警察局大安分局報請臺灣臺北地方法院檢察
    署檢察官呈請臺灣高等法院檢察署檢察長核轉臺灣彰化地方
    法院檢察署檢察官偵查起訴。
    理    由
一、除被告所犯為死刑、無期徒刑、最輕本刑為3 年以上有期徒
    刑之罪或高等法院管轄第一審案件者外，於前條第1 項程序
    進行中，被告先就被訴事實為有罪之陳述時，審判長得告知
    被告簡式審判程序之旨，並聽取當事人、代理人、辯護人及
    輔佐人之意見後，裁定進行簡式審判程序；除簡式審判程序
    及簡易程序案件外，第一審應行合議審判，刑事訴訟法第27
    3條之1第1項、第284條之1 分別定有明文。本件被告甲○○
    所涉係死刑、無期徒刑、最輕本刑為3 年以上有期徒刑之罪
    或高等法院管轄第一審案件以外之罪，並於本院行準備程序
    時就被訴事實為有罪之陳述，本院合議庭依前揭規定，經評
    議結果，裁定改由受命法官獨任行簡式審判程序，合先敘明
    。
二、上開事實，業據被告甲○○於本院準備程序及審理時坦承不
    諱（見本院96 年度易字第1170號卷第13、19-21頁），核與
    證人即被害人乙○○於警詢中所為證述相符（見臺灣彰化地
    方法院檢察署96年偵字第10346 號卷第4 、5 頁），此外，
    復有臺北市政府警察局大安分局刑事案件報告單、雲林縣警
    察局西螺分局受理人頭帳戶犯罪案件通報單、郵政國內匯款
    執據、中華郵政股份有限公司臺北郵局96年2 月6 日北營字
    第0960900560號函及所附之查詢帳戶最近交易資料、以局號
    帳號查詢客戶基本資料等件附卷可稽（見臺灣彰化地方法院
    檢察署96年偵字第10346 號卷第3 、6-9 頁），是認被告自
    白核與事實相符，本案事證已臻明確，被告犯行洵堪認定，
    應予依法論科。
三、按刑法上之故意，分直接故意（確定故意）與間接故意（不
    確定故意），「行為人對於構成犯罪之事實，明知並有意使
    其發生者」為直接故意，「行為人對於構成犯罪之事實，預
    見其發生而其發生並不違背其本意者」為間接故意。查本件
    被告交付其帳戶存摺等物予某真實姓名年籍不詳之成年人，
    其有容認己有之帳戶存摺等物供該姓名年籍不詳之成年人作
    為詐欺取財犯罪時使用，而有幫助普通詐欺取財之不確定故
    意，甚為灼然。次按刑法關於正犯、從犯之區別，本院所採
    見解，係以其主觀之犯意及客觀之犯行為標準，凡以自己犯
    罪之意思而參與犯罪，無論其所參與者是否犯罪構成要件之
    行為，皆為正犯，其以幫助他人犯罪之意思而參與犯罪，其
    所參與者，苟係犯罪構成要件之行為，亦為正犯，必以幫助
    他人犯罪之意思而參與犯罪，其所參與者又為犯罪構成要件
    以外之行為，始為從犯（最高法院25年上字第2253號判例要
    旨參照）。本件被告僅提供該帳戶存摺等相關物品，為前開
    姓名年籍不詳之成年人實施詐欺取財犯行提供助力，尚查無
    被告有以自己實施詐欺取財犯罪之意思，而與上開姓名年籍
    不詳之成年人有詐欺取財犯罪之犯意聯絡，或被告有直接參
    與詐欺取財犯罪構成要件行為之分擔情事，是被告僅屬幫助
    犯，而非共同正犯。核被告所為，係犯刑法第30條第1 項前
    段、刑法第339條第1項之幫助詐欺取財罪。被告幫助他人犯
    前開罪名，爰依刑法第30條第2 項之規定，按正犯之刑減輕
    之。爰審酌被告之素行、犯罪之動機、目的，及提供帳戶存
    摺等物予他人使用之手段，造成犯罪偵查困難，幕後犯罪人
    得以逍遙法外，致使此類犯罪手法層出不窮，嚴重危害交易
    秩序與社會治安，對被害人乙○○所生之損害，與被告犯罪
    之次數為1 次、犯後終能坦承犯行，並賠償被害人損失等一
    切情狀，量處如主文所示之宣告刑，並諭知易科罰金之折算
    標準。另中華民國96年罪犯減刑條例已於96年7 月16日施行
    ，而本件犯罪係在96年4 月24日以前，且並無中華民國96年
    罪犯減刑條例所定不適用減刑之情形，故應依該條例第2 條
    第1項 第3 款、第7 條、第9 條之規定，就其宣告刑諭知減
    得之刑，並諭知易科罰金之折算標準。末被告前未曾因故意
    犯罪受有期徒刑以上刑之宣告，此有臺灣彰化地方法院檢察
    署刑案資料查註紀錄表及臺灣高等法院被告前案紀錄表各 1
    份在卷可考，其因一時短於思慮，致罹刑章，且於事後已賠
    償被害人全額之損害，如前所述，其經此偵、審程序與論罪
    科刑之教訓後，當知所警惕而無再犯之虞，本院認所宣告之
    刑，以暫不執行為適當，爰依刑法第74條第1 項第1 款，宣
    告緩刑2 年，以啟自新。
四、被告交付予前揭詐騙集團成員之前開存摺、提款卡（含密碼
    ）、印章，雖係被告供犯本件之罪所用之物，然既已交付上
    開真實姓名年籍不詳之成年人使用，且並無約定交還之時間
    ，顯見被告已有移轉所有權予該真實姓名年籍不詳之成年人
    之意。從而，上揭物品既非被告所有之物，且均非違禁物，
    爰不另宣告沒收。再所謂幫助犯係指就他人之犯罪加以助力
    ，使其易於實施之積極的或消極的行為而言。其犯罪態樣與
    實施犯罪之正犯有異，其所處罰者，乃其提供助力之行為本
    身，而非正犯實施犯罪之行為。因此幫助犯不適用責任共同
    之原則，對正犯所有供犯罪所用或因犯罪所得之物，勿庸併
    為沒收之宣告（最高法院88年度臺上字第6234號判決要旨參
    照）。是前開存摺、提款卡（含密碼）、印章雖係上揭真實
    姓名年籍不詳之成年人所有供犯罪所用之物，對於幫助犯之
    被告自毋庸宣告沒收，附此敘明。
據上論斷，應依刑事訴訟法第273 條之1 第1 項、第299 條第 1
項前段，刑法第30條第1 項前段、第2 項、第339 條第1 項、第
41條第1 項前段、第74 條第1 項第1 款，刑法施行法第1 條之1
第1 項、第2 項前段，中華民國96年罪犯減刑條例第2 條第1 項
第3 款、第7 條、第9 條，判決如主文。
本案經檢察官莊佳瑋到庭執行職務。
中　　華　　民　　國　　96　　年　　8 　　月　　29　　日
          　　　　刑事第八庭    法  官  林秉暉
以上正本證明與原本無異。
如不服本判決，應於判決送達後10日內，向本院提出上訴書狀，
上訴書狀應「敘述具體上訴理由」，並按他造當事人之人數附繕
本。「切勿逕送上級法院」。
告訴人或被害人對於判決如有不服具備理由請求檢察官上訴者，
其上訴期間之計算係以檢察官收受判決正本之日期為準。
中　　華　　民　　國　　96　　年　　9 　　月　　3 　　日
       　  　　　　　　　　　　 書記官　梁高賓
附錄本案論罪科刑法條全文：
中華民國刑法第339條
意圖為自己或第3人不法之所有，以詐術使人將本人或第3人之物
交付者，處5年以下有期徒刑、拘役或科或併科1,000元以下罰金
。
以前項方法得財產上不法之利益或使第3人得之者，亦同。
前2項之未遂犯罰之。
